【裁判字號】    98,台上,5715
【裁判日期】    981002
【裁判案由】    偽造文書
【裁判全文】
最高法院刑事判決            九十八年度台上字第五七一五號
上  訴  人  甲○○
選任辯護人  陳福寧律師
上列上訴人因偽造文書案件，不服台灣高等法院中華民國九十六
年四月二十日第二審判決（九十六年度上訴字第八七三號，起訴
案號：台灣台北地方法院檢察署九十五年度偵字第四二二一號）
，提起上訴，本院判決如下：
    主  文
上訴駁回。
    理  由
按刑事訴訟法第三百七十七條規定，上訴於第三審法院，非以判
決違背法令為理由，不得為之。是提起第三審上訴，應以原判決
違背法令為理由，係屬法定要件。如果上訴理由書狀並未依據卷
內訴訟資料，具體指摘原判決不適用何種法則或如何適用不當，
或所指摘原判決違法情事，顯與法律規定得為第三審上訴理由之
違法情形，不相適合時，均應認其上訴為違背法律上之程式，予
以駁回。本件原判決撤銷第一審諭知上訴人甲○○無罪之判決，
改判認上訴人犯行使偽造私文書、詐欺等罪，依刑法修正前牽連
犯之規定，從一重論上訴人以行使偽造私文書，足以生損害於他
人罪，處有期徒刑伍月，並諭知易科罰金之折算標準，及為相關
從刑之諭知。關於行使偽造私文書罪部分，係依憑上訴人坦承：
伊於民國九十四年十二月三十一日凌晨，與告訴人林玉琦（現改
名林相穎）相偕前往安盛商務旅館（下稱安盛旅館）休息，嗣並
以告訴人之信用卡，刷卡支付住宿費用等情不諱，參酌告訴人指
訴：伊與上訴人至安盛旅館休息時，意識不清，僅餘片段記憶，
返家後檢查皮包內之財物，並去電發卡銀行查詢，始知伊之富邦
商業銀行信用卡遭上訴人持向安盛旅館盜刷住宿費用新台幣（下
同）一千八百九十元；證人即安盛旅館櫃檯服務人員吳家馨證述
：上訴人以告訴人之信用卡刷卡支付住宿費用各等語，及卷附安
盛旅館九十四年十二月三十一日監視錄影光碟、翻拍畫面及第一
審法院勘驗筆錄等證據資料，而為論斷，已敘述其所憑之證據及
認定之理由。而以上訴人否認有行使偽造私文書犯行，辯稱：伊
與告訴人係透過網路交友認識，兩人當日前往安盛旅館休息，由
伊預付休息費用一千元後，告訴人因頭痛身體不適，乃改為住宿
，且之前兩人投宿旅館之費用係由伊支付，故此次住宿費用，告
訴人主動表示願支付，惟因其身體不適，伊乃代為刷卡支付，並
非盜刷云云，係飾卸之詞，無足採取，在理由內依憑調查所得證
據，詳加指駁。並說明：（一）上訴人與告訴人當日凌晨，相偕
進入安盛旅館時，告訴人獨立行走於上訴人之前，單獨步行至大
門入口處旁之沙發就坐，上訴人則前往櫃檯預付休息費用及拿取
房間鑰匙，隨後兩人徒步通過大廳進入電梯，途中告訴人步履如
常，且邊將外套整順置於右手肘，神色並無異狀，亦無上訴人試
圖攙扶遭拒之情形，二人出電梯後，告訴人跟隨上訴人身後進入
房間等情，固有安盛旅館監視錄影光碟、翻拍畫面及第一審法院
勘驗筆錄可憑，而與告訴人指訴其步履不穩，意識不清之情事未
合。惟告訴人確因身體不適，而服用上訴人所交付之藥物，經告
訴人指證不移；上訴人亦供承在卷，自為真實。尚難以上開錄影
光碟所示彼等進入旅館櫃檯之情形，否定告訴人之全部指訴。（
二）上訴人與告訴人係經由網路認識月餘，僅見面二、三次，並
非舊識，如上訴人與告訴人係朋友關係，應無於告訴人身體不適
時，逕行離去之理，且上訴人既駕車至旅館，縱深夜並無捷運營
運，仍非不得駕車載送告訴人返回住處之理。而告訴人係單身女
子，又因上訴人之邀約始與之見面，僅因身體不適，即自行要求
留宿，顯違情理。上訴人辯稱：因告訴人身體不適，要求改休息
為住宿，並同意以告訴人之信用卡刷卡支付旅館費用云云，既無
證據以實其說，自難採信。（三）上訴人提供之藥物，其成分如
何無法驗證，惟依上訴人所述，告訴人因身體不適委其赴櫃檯刷
卡，顯見告訴人所述其至旅館房間時，身體極端不適，應非虛語
；又依告訴人嗣獨自在旅館住宿之情以觀，告訴人所稱：服用上
訴人提供之不明藥物，抵旅館房間後，完全沒有意識云云，尚非
全然無據。告訴人指訴未曾委託上訴人刷卡之情事，應堪採信之
理由。從形式上觀察，原判決關於行使偽造私文書罪部分，並無
違背法令之情形存在。此部分上訴意旨略稱：(一)告訴人已付住宿
費，安盛旅館並無遭受損害。又依上開錄影畫面所示，告訴人所
稱有步履不穩，意識不清之指訴，顯非事實，原判決之認定有違
經驗法則。(二)原判決既認上訴人提供之藥物，其成分無法驗證，
又如何證明告訴人服用後，完全沒有意識，而如告訴人身體不適
，難道無法委託上訴人代刷信用卡？(三)告訴人於偵查中之證述，
並未具結，自無證據能力，且原判決亦未說明告訴人於偵查中之
證述，如何有證據能力，亦有判決不備理由之違誤等語。惟查：
（一）證據之取捨，為事實審法院之職權，倘其採證認事並不違
背證據法則，即不得任意指為違法。原判決已就相關事證詳加調
查論列，復綜合上訴人之供述及告訴人之證言，參互斟酌判斷，
資為不利於上訴人之認定，併已說明其取捨判斷所得心證，及上
訴人所為係經告訴人同意後，始代簽信用卡署押之辯解，尚非可
取，至上開錄影畫面及第一審勘驗筆錄，不得資為告訴人之指訴
存有瑕疵之理由。上訴意旨無非就原審採證認事之職權行使，專
憑己見，泛言指摘，再為事實上之爭執，並非依據卷內訴訟資料
而為之具體指摘，自非適法之第三審上訴理由。（二）證明同一
事實內容之證據，如有二種以上，而其中一種之證據縱有違證據
法則，然如除去該部分，綜合案內其他證據，仍應為同一事實之
認定者，則原審此項違誤並不影響於判決，即不得指有調查職責
未盡及判決理由不備或矛盾之違法。原判決係以告訴人於檢察官
偵查中及第一審審理時之證述，資為上訴人不利論據之一，並非
專以其於偵查中之證述，為認定上訴人犯罪之主要證據，縱除去
此部分證據，綜合告訴人於第一審審理時之證述及案內其他所有
之證據，仍應為同一事實之認定，並不影響於原判決之主旨，按
之刑事訴訟法第三百八十條規定，仍不得執為上訴第三審之合法
理由。（三）其餘上訴意旨，則置原判決之明白論斷於不顧，或
仍持原判決已說明理由而捨棄不採之陳詞辯解，再為事實上之爭
執，或就屬於事實審法院採證認事職權之行使；或就不影響於判
決本旨之枝節事項，全憑己見，任意指摘，難謂已符合首揭法定
上訴第三審之要件。其此部分之上訴違背法律上之程式，應予駁
回。又本件上訴人所犯刑法第三百三十九條第二項之詐欺得利罪
部分，依刑事訴訟法第三百七十六條第四款之規定，屬不得上訴
於第三審之案件，雖本件其牽連之刑法第二百十六條、第二百十
條行使偽造私文書罪，得提起第三審上訴，詐欺得利之輕罪部分
依法得併予提起上訴，但以該行使偽造私文書部分之上訴合法為
前提，茲該重罪部分之上訴既不合法，應從程序上予以駁回，有
如前述，關於該輕罪之詐欺得利部分自無從依審判不可分之原則
為實體上之審判，其上訴亦為法所不許，應併予駁回。
據上論結，應依刑事訴訟法第三百九十五條前段，判決如主文。
中    華    民    國  九十八  年    十    月    二    日
                      最高法院刑事第三庭
                          審判長法官  林  增  福
                                法官  張  清  埤
                                法官  陳  世  雄
                                法官  何  菁  莪
                                法官  邱  同  印
      本件正本證明與原本無異
                                      書  記  官
中    華    民    國  九十八  年    十    月    七    日
                                                    Ｒ


司法院資訊處製作；財團法人民間司法改革基金會備份。
